臺灣新竹地方法院民事判決　　　　　　　 96年度訴字第255號
原　　　告　甲○○○○○○○ .
訴訟代理人　劉秀琳律師
被　　　告　乙○○
上列當事人間請求損害賠償事件，經原告提起附帶民事訴訟，由
本院刑事庭裁定移送（95年度竹北交簡附民字第6號），本院於
民國96年6月12日言詞辯論終結，判決如下：
    主      文
被告應給付原告新臺幣柒拾捌萬伍仟伍佰柒拾壹元及自民國九十
五年三月三十日起至清償日止，按年息百分之五計算之利息。
原告其餘之訴駁回。
訴訟費用由被告負擔百分之二十三，餘由原告負擔。
本判決第一項於原告以新臺幣貳拾陸萬元為被告供擔保後得假執
行。
原告其餘假執行之聲請駁回。
    事實及理由
一、原告主張：
（一）被告乙○○於民國（下同）94午7月ll日18時30分許，駕
      駛車號KP-9710號自用小客車，沿新竹縣新豐鄉○○路往
      湖口方向行駛，行經新竹縣湖口鄉○○路與鐵騎路口時，
      本應注意起步前應顯示方向燈，注意前後左右有無障礙或
      車輛行人，並應讓行進中之車輛行人優先通行，而其並無
      不能注意之情事，竟超越前方停等紅燈之車輛，自右側車
      道快速駛出，致發現沿八德路左轉往鐵騎路方向行駛，由
      原告陳氏娥騎乘之車號RHR-327號機車於前方路口時，已
      閃避不及而撞擊原告倒地，致原告受有右骨骨幹骨折、右
      脛骨幹骨折、骨盆骨折、左鼠蹊深部傷口之傷害。被告所
      涉上揭傷害事件，業經臺灣新竹地方法院檢察署檢察官以
      94 年度偵字第5671號聲請簡易判決處刑在案。
（二）原告因被告所為上開傷害行為，依法得請求下列損害賠償
      ：
  １、醫療費用新台幣（下同）42萬1,211元部分：
      原告因本件車禍受傷後，陸續在台大醫院住院及門診治療
      ，共支出醫藥費用42萬1,211元。
  ２、看護費用4萬5,600元。
  ３、工作損失21萬8,760元部分：
      原告為外籍勞工，依最低工資1萬5,840元計算，原告自94
      年7月11日住院治療迄今仍行動不便無法工作，算至95年9
      月11日止共14個月無法工作，是請求工作損失21萬8,760
      元。
  ４、減少勞動能力之損害242萬3,418元部分：
      原告經診斷受有右骨骨幹骨折、右脛骨幹骨折、骨盆骨折
      、左鼠蹊深部傷口之傷害。依其障害之程度應符合勞工保
      險殘廢給付標準表第141項規定之第7級殘廢，減少勞動能
      力比率為69.21℅，原告月薪為1萬5,840元，依其年收入
      19萬零80元計算減少勞動能力之年損害額為13萬1,554元
      ，原告今年29歲起算至60歲，得請求之年數為31年，依霍
      夫曼式計算法扣除中間利息，原告共得請求242萬3,418元
      。
  ５、慰撫金30萬元部分：
      原告正值花樣年華，年輕美麗，人生正是一片美好之際，
      受此重創，不但行動不便，尚需經歷多次手術，且有漫長
      復健之路，此後尋求工作更加困難，終日沈溺哀怨情緒中
      ，不能自己。是請求慰撫金30萬元，以資彌補。
（三）為此，爰依侵權行為之法律關係，訴請被告負損害賠償之
      責任。並聲明：被告應給付原告341萬1,989元及自起訴狀
      繕本送達翌日起至清償日止，按年息百分之5計算之利息
      ；願供擔保，請准宣告假執行。
二、被告則以：伊認為聲請人與有過失，聲請人有闖紅燈，而伊
    是一變綠燈就衝出去，伊承認當時速度很快，又伊經濟狀況
    不好，原告請求金額過高，伊無法給付等語，資為抗辯。並
    聲明：原告之訴駁回。
三、程序部分：
    按訴狀送達後，原告不得將原訴變更或追加他訴，但擴張或
    減縮應受判決事項之聲明者，不在此限，民事訴訟法第 255
    條第1項第3款定有明文；查本件原告起訴時原請求被告應給
    付原告330萬6,356元及法定遲延利息，嗣於言詞辯論終結前
    更改訴之聲明為請求被告應給付其341萬1,989元及法定遲延
    利息，核屬單純擴張應受判決事項之聲明，參諸前揭規定，
    應予准許，合先敘明。
四、本件原告主張被告於前開時、地駕駛車號KP-9710號自小客
    車，沿新竹縣新豐鄉○○路由南往北方向行駛，途經八德路
    與鐵騎路之交岔路口暫停等侯綠燈通行時，適原告騎乘車號
    RHR-327號機車沿八德路往北往南欲左轉鐵騎路，惟被告突
    自右側機車優先車道竄出超車疾駛，致發現原告時已閃避不
    及而撞及原告，導致原告受有右骨骨幹骨折、右脛骨幹骨折
    、骨盆骨折、左鼠蹊深部傷口之傷害，被告所涉傷害刑事部
    分，業經臺灣新竹地方法院檢察署檢察官以94年度偵字第
    5671號聲請簡易判決處刑，並經本院以95年竹北交簡字第79
    號判處被告有期徒刑4月確定之事實，業據其提出簡易判決
    處刑書、醫療費用收據為證，並為被告所是認，復經本院調
    閱本院95年度竹北交簡字第797號刑事全卷（含臺灣新竹地
    方法院檢察署94年偵字第5671號偵查卷）核閱無訛，應堪信
    為真實。按汽車行經交岔路口、市區交通頻繁處所時，不得
    超車；行經彎道、坡路、無號誌之交岔路口或其他人車擁擠
    處所，均應減速慢行，作隨時停車之準備，道路交通安全規
    則第101條第1款、第93條第1項第2款分別定有明文。查被告
    駕駛自小客車行經交岔路口本應注意上開規定，不得超車並
    應減速慢行及注意車前狀況，隨時採取必要之安全措施，而
    依當時情況，被告並無不能注意之情事，詎其竟疏未注意，
    因不耐久候，竟自右側機車優先車道竄出超車疾駛，致發現
    原告時已閃避不及而撞及原告，此亦亦為被告於上開刑事案
    件中所自認，並有道路交通事故現場圖、車禍現場、肇事車
    輛照片附於上開偵查案卷可稽，足見被告確有行經系爭交岔
    路口，未注意車前狀況而違規超車、超速行駛之過失，且其
    過失並因而造成原告受有前開傷害，是其過失行為與原告受
    傷之結果間，自具有相當因果關係，亦堪認定。至被告辯稱
    本件其雖因速度過快而有過失，惟原告闖越紅燈就前開車禍
    肇事亦與有過失云云。惟被告上開所辯為原告所否認，被告
    復未能舉證以實其說，自無法認定原告有闖紅燈之事實。是
    本件肇事顯係因被告之上開過失所致，原告並無過失可言，
    被告上開所辯應不足採。
五、按因故意或過失，不法侵害他人之權利者，負損害賠償責任
    ；又汽車、機車或其他非依軌道行駛之動力車輛，在使用中
    加損害於他人者，駕駛人應賠償因此所生之損害；再不法侵
    害他人之身體或健康者，對於被害人因此喪失或減少勞動能
    力或增加生活上之需要時，應負損害賠償責任；另不法侵害
    他人之身體、健康、名譽、自由、信用、隱私、貞操，或不
    法侵害其他人格法益而情節重大者，被害人雖非財產上之損
    害，亦得請求賠償相當之金額，民法第184條第1項前段、第
    191條之2、第193條第1項、第195條第1項前段分別定有明文
    。查被告因上揭過失駕車行為肇致本件車禍，並因而致原告
    受有前開傷害之事實，業如前述，則原告依據前開規定，請
    求被告賠償其所受之損害，自屬有據。茲就原告所請求各項
    損害賠償金審核論述如后：
（一）醫藥費部分：
      原告因本件車禍受傷後，經以救護車搭載至醫院，並陸續
      至台大醫院、湖口仁慈醫院、大安醫院、署立桃園醫院就
      醫治療，共計支出醫療費用42萬1,211元等情，業據提出
      救護車出勤記錄表、住院及醫療費用收據等件附卷可稽，
      復為被告所不爭執，則原告此部分主張堪可採信，應予准
      許。
（二）增加生活上之需要：
　１、看護費：原告主張其於受傷後，因傷勢嚴重，行動不便，
      自94年7月15日起至同年8月9日止之住院期間，實有委請
      看護人員照料之必要，計支出看護費4萬5,600元之事實，
      業據其提出收據附卷可憑，且為被告所不爭執，本院審酌
      原告因本件車禍受有右骨骨幹骨折、右脛骨幹骨折、骨盆
      骨折、左鼠蹊深部傷口等傷害，傷勢非輕，且行動不便，
      應認其於前開住院期間確有須仰賴看護人員照護之必要，
      則原告主張被告應賠償其於前開住院期間所支出之看護費
      用共4萬5,600元，堪可採信，應予准許。
  ２、工作損失部分：
      原告主張其為外籍勞工，自94年7月11日受傷住院迄今無
      法工作，受有14個月計21萬8,760元之工作損失。查，原
      告雖不能證明其於車禍受傷前從事何工作及收入為何，惟
      原告係66年4月28日生，於本件車禍時年紀僅28歲，又無
      何身體或精神上重大不能工作之障礙，則其因本件車禍受
      傷治療，自有妨害其工作能力之損失發生，應認原告每月
      仍可取得依行政院勞工委員會公告之基本工資15,840元之
      收入。至原告因車禍受傷不能工作之期間，經本院函詢台
      大醫院結果認：原告於94年7月12日因車禍急診就醫，於
      同年8月15日出院，主要傷病診斷為右下肢股骨及脛腓骨
      骨幹骨折、骨盆二側恥骨弓骨折、右足踝骨折、左腹股溝
      裂傷，住院期間共進行二次手術。95年4月24日原告回門
      診追蹤時，骨折已全癒合，惟左腹股溝傷口膿未癒，故於
      同年5月18日再次進行清創，同年6月2日門診追蹤時其傷
      口已痊癒。其於本院門診最後一次就診時間為95年8月28
      日，當時所有外傷均已癒合，惟行路載重時仍有輕度跛行
      。其輕度跛行對勞動能力之減損應約為5℅，主要依賴復
      健增強肌肉改善，積極復健治療，可於3個月內改善等語
      ，有該院95年10月4日校附醫祕字第0950003487號函附卷
      可稽。本院審酌原告所受傷害為右下肢股骨及脛腓骨骨幹
      骨折、骨盆二側恥骨弓骨折、右足踝骨折、左腹股溝裂傷
      ，及於95年6月2日門診時傷口已痊癒，暨其輕度跛行積極
      復健治療可於3個月內改善等情，認原告主張有14個月不
      能工作，尚屬可採，則計算結果，原告此部分之損失為22
      萬1,760元（15840×14＝221760），原告請求工作損失21
      萬8,760元並未超過前開數額，自應准許。
  ３、減少勞動能力之損害242萬3,418元部分：
      原告主張其因車禍受有前開傷害，依其程度符合勞工保險
      殘廢給付標準表第141項規定之第7級殘廢，減少勞動能力
      比率為69.21℅，原告月薪為1萬5,840元，依其年收入19
      萬零80元計算減少勞動能力之年損害額為13萬1,554元，
      算至60歲原告得請求之年數為31年，依霍夫曼式計算法扣
      除中間利息，為此請求收入減少損失242萬3,418元云云。
      惟查，原告固因車禍受有右下肢股骨及脛腓骨骨幹骨折、
      骨盆二側恥骨弓骨折、右足踝骨折、左腹股溝裂傷等傷害
      ，惟於95年8月28日門診時所有外傷均已癒合，雖行路載
      重時仍有輕度跛行，然積極復健治療，可於3個月內改善
      。其下肢關節活動能力而言，並未符合下肢功能障礙第7
      級之程度等情，有前揭台大醫院95年10月4日校附醫祕字
      第0950003487號函在卷可按，足見本件車禍造成之傷害並
      非永久無法回復，原告並不能證明日後仍將因本件車禍伴
      隨之後遺症而減少工作能力，其請求減少勞動能力損失即
      屬無據。
  ４、精神慰撫金部分：
      按慰藉金係以精神上所受無形之痛苦為準，非如財產損失
      之有價額可以計算，究竟如何始認為相當，自應審酌被害
      人及加害人之地位、家況、並被害人所受痛苦之程度、與
      其家屬之關係暨其他一切情事，定其數額（最高法院48年
      台上字第798號判例意旨參照）。查原告因本件行車事故
      而受有上揭傷害，並因此住院近1個月，則原告主張其精
      神上受有極大之痛苦等情，應堪認非虛，則其依民法第
      195條之規定請求精神慰撫金，核屬有據。爰斟酌兩造身
      分、地位、經濟狀況、原告所受傷害程度、被告之過失程
      度及肇事之經過等情狀，認原告請求慰撫金30萬元，尚稱
      允當，應予准許。
（三）綜上所述，原告所受損害數額共計98萬5,571元（即421,
      211+45,600+218,760＋300,000＝985,571）。惟按損害賠
      償，除法律另有規定或契約另有訂定外，應以填補債權人
      所受損害及所失利益為限；又保險人依強制汽車責任保險
      法規定所為之保險給付，視為被保險人損害賠償金額之一
      部分；被保險人受賠償請求時，得扣除之，民法第216條
      第1項、強制汽車責任保險法第32條分別定有明文。查原
      告於本件車禍發生損害後，業已向中央產物保險公司申請
      領得強制汽車責任險之傷害醫療保險金20萬元乙節，為原
      告所自承，是原告就上開已受領之強制汽車責任險金，自
      應由其請求之金額中扣除。是原告得請求被告賠償之金額
      ，應為78萬5,571元。
六、綜上所述，原告本於侵權行為法律關係，請求被告給付78萬
    5,571元及自起訴狀繕本送達翌日即95年3月30日起至清償日
    止，按年息百分之5計算之利息，即屬正當，應予准許，至
    逾此部分之請求，則無理由，應予駁回。
七、原告陳明願供擔保聲請宣告假執行，經核尚無不合，爰酌定
    相當擔保金額准許之。
據上論結，本件原告之訴為一部有理由，一部無理由，應依民事
訴訟法第79條、第390條第2項，判決如主文。
中　　華　　民　　國　　96　　年　　6　　月　　 26  　日
                  民事第二庭    法　官　楊明箴
以上正本係照原本作成。
如對本判決上訴，須於判決送達後20日內向本院提出上訴狀。
中　　華　　民　　國　　96　　年　　6　　月　　 26  　日
                                書記官　龔紀亞
